【裁判字號】    99,訴,84
【裁判日期】    990430
【裁判案由】    妨害性自主
【裁判全文】
臺灣士林地方法院刑事判決                99年度訴字第84號
公  訴  人  臺灣士林地方法院檢察署檢察官
被      告  丙○○
指定辯護人  本院公設辯護人甲○○                      
上列被告因妨害性自主案件，經檢察官提起公訴（99年度偵字第
2773號），本院判決如下：
    主  文
丙○○成年人故意對未滿十八歲之女子犯強制性交罪，處有期徒
刑參年捌月。
    事  實                                
一、丙○○為成年人，其子乙○○與未滿18歲之Α女（代號：00
    000000，民國82年3 月出生，真實姓名年籍詳卷附對照表）
    係朋友，Α女因細故與家人爭執而離家，自98年12月間起，
    借住在丙○○位於臺北市○○區○○路1 段92號4 樓住處，
    因乙○○與其女友另住他處，Α女於借住期間即住宿於乙○○之房間。詎丙○○基於強制性交之犯意，於99年2 月11日
    凌晨4 時許，利用Α女熟睡之際，擅自開門進入Α女房間，
    先脫光自己衣物後，裸身站在Α女床邊，以手撫摸Α女之腿
    部、膝蓋、手臂，Α女感覺遭人撫摸，受驚嚇後醒來，隨即
    躲避至床上靠牆角處，一手緊拉住棉被護住身體，另一手持
    用門號0981（號碼詳卷）行動電話撥打予陳姓友人，丙○○
    藉機靠近Α女，將手伸入棉被內，Α女驚恐不已，因陳姓友
    人掛斷電話不及求援，Α女乃持上開門號行動電話再撥打予
    乙○○求救，丙○○乘Α女打電話給乙○○時，將Α女身上
    之棉被拉開，不顧Α女驚嚇、恐懼之反應，強行脫去Α女所
    著之短褲、內褲，以此違反Α女意願之方式，將其手指插入
    Α女陰道內，而為性交行為得逞。嗣乙○○與其女友丁○○
    趕回上址，經丁○○報警處理，而悉上情。
二、案經Α女訴由臺北市政府警察局南港分局報告臺灣士林地方
    法院檢察署檢察官偵查起訴。
    理  由                                
壹、程序方面：
    按被告以外之人於審判外之言詞或書面陳述，除法律有規定
    者外，不得作為證據；又被告以外之人於審判外之陳述，雖
    不符合同法第159 條之1 至第159 條之4 之規定，但經當事
    人於審判程序同意作為證據，法院審酌該言詞陳述或書面陳
    述作成時之情況，認為適當者，亦得為證據。當事人、代理
    人或辯護人於法院調查證據時，知有第159 條第1 項不得為
    證據之情形，而未於言詞辯論終結前聲明異議者，視為有前
    項之同意，刑事訴訟法第159 條第1 項及第159 條之5 分別
    定有明文。查本判決下列所引用之被告以外之人於審判外之
    言詞或書面陳述，雖屬傳聞證據，惟當事人於本院準備程序
    及審判期日中表示無意見而不予爭執，且迄至言詞辯論終結
    前亦未再聲明異議，本院審酌此等證據資料製作時之情況，
    尚無違法不當及證明力明顯過低之瑕疵，亦認為以之作為證
    據應屬適當，故揆諸前開規定，爰逕依刑事訴訟法第159 條
    之5 規定，認前揭證據資料均例外有證據能力，合先敘明。
貳、實體部分：
一、訊據被告丙○○就於上揭時地，對被害人Α女以違反其意願
    方式為強制性交之事實坦承不諱（本院卷第31頁背面、第32
    頁、第33頁正、背面、第67頁、第70頁背面），經核與證人
    即被害人Α女證稱：伊與被告之子乙○○係朋友，伊於本件
    案發前2 、3 個月借住於上址，乙○○平常和其女友住在外
    面，伊睡在乙○○房間，99年2 月10日晚上吃過飯後，伊躺
    在床上和友人「阿源」（行動電話門號0000000000號）講完
    電話後入睡，睡眠中感覺有人摸伊的手，伊醒過來看到被告
    全身沒穿衣服面對伊坐在床下，伊受到驚嚇，直覺便拿起行
    動電話回撥給陳姓乾哥哥，伊比手勢要被告出去，但被告並
    未離開，伊講電話約5 、6 分鐘後，被告往伊靠近，伊與陳
    姓乾哥哥在電話中發生爭吵，陳姓乾哥哥掛斷電話，伊來不
    及向陳姓乾哥哥求救，只好再打電話給乙○○，第1 次無人
    接聽，第2 次才接通，伊當時全身包著棉被坐在床上，被告
    的手一直要伸進棉被，伊一直躲，在電話中叫乙○○救伊，
    被告將棉被拉開，雙手拉伊所著短褲，伊用左手講電話，右
    手拉著褲子，伊力氣沒被告大，短褲和內褲一起被脫下來，
    伊一直用腳踢被告，被告拉住伊的腳壓制伊，強行將手指插
    入伊陰道，時間不到5 秒，伊不斷掙扎，趁被告不注意，衝
    出房間，敲阿嬤房間門呼救，後來乙○○與其女友一起回來
    ，乙○○之女友報警等語相符（偵查卷第16、17、66、68、
    69頁），並有Α女手繪之被告上址住處平面圖、臺北市政府
    警察局南港分局員警製作之刑案現場測繪圖、現場勘察照片
    附卷可佐（偵查卷第20頁、第28至45頁）；Α女於本件案發
    前即99年2 月10日晚間11時51分33秒許持行動電話門號0981
    （號碼詳卷）與戊○○（即Α女所稱綽號「阿源」之友人）
    持用之門號0000000000號行動電話通話數次，至99年2 月11
    日凌晨2 時07分22秒許結束通話，有臺灣大哥大查詢資料（
    蘇清源持用之門號0000000000號行動電話於99年2 月9 日至
    同年月12日之雙向通聯紀錄）、Α女持用之門號0981號行動
    電話雙向通聯紀錄各1 份在卷可稽（偵查卷第87頁背面、第
    105 、106 頁），依上開Α女持用門號0981號行動電話之雙
    向通聯紀錄顯示，Α女於99年2 月11日淩晨4 時36分34秒與
    門號0000000000號通話至同日4 時42分52秒結束，於同日4
    時43 分11 秒第1 次撥打予門號0000000000號至同日4 時44
    分14秒結束、於同日4 時46分58秒第2 次撥打予門號000000
    0000號通話至同日4 時50分57秒結束（偵查卷第106 、107
    頁），上揭行動電話門號0000000000號登記名義人為己○○
    ，持用人即Α女證稱之陳姓乾哥哥，行動電話門號00000000
    00號登記名義人為被告丙○○，實際使用人為其子乙○○，
    有遠傳電信股份有限公司99年4 月4 日函附查詢資料1 份、
    本院公務電話紀錄1 紙、被告之供述在卷可稽（本院卷第47
    、48、59、69頁），乙○○之友人即證人丁○○復證稱：99
    年2 月11日凌晨4 時10分許接到Α女電話，Α女於電話中哭
    喊救命及大喊走開，伊聽見情況不對，立即趕赴上址，並打
    110 電話報案等語（偵查卷第12頁），證人丁○○上開證述
    ，適與Α女證稱其於99年2 月11日從睡夢中驚醒發現被告全
    裸在其床前，先持門號0981行動電話與陳姓乾哥哥通話約5
    、6 分鐘，來不及求援，隨即再撥給被告之子乙○○求救等
    情相互吻合。綜上事證，堪認被告前揭自白與事實相符，應
    可採信。
三、起訴書雖認被告尚以「強暴」之方式將手指插入Α女陰道云
    云，惟按刑法第221 條第1 項之「對於男女以強暴、脅迫、
    恐嚇、催眠術或其他違反其意願之方法而為性交者」，條文
    中所謂「其他違反其意願之方法」，應具有上開例示「強暴
    、脅迫、恐嚇、催眠術」等相當之其他強制方法，足以壓制
    被害人性自主決定權，始足當之（最高法院96年度臺上字第
    6736號判決參照）。是「以其他違反意願之方法而為性交」
    之要件，除必須以違反被害人之意願而為性交外，更重要的
    是，其行為態樣必須具備相當之強制力，使得被害人除了關
    於性自主決定權的法益受到侵害之外，其行動自由法益亦受
    到一定程度之直接壓制（惟其強度尚不須至不能抗拒之程度
    ）。經查，Α女證稱：伊力氣沒有被告大，被告強行脫掉伊
    短褲及內褲，伊用腳踢被告，被告以手拉住伊的腳，性侵過
    程中伊未受傷等語（偵查卷第16、18、69頁），被告供稱：
    Α女以手臂擋伊，伊強脫Α女內褲，Α女很害怕，被嚇哭，
    Α女有掙扎、抗拒等語（偵查卷第7 頁、本院卷第8 頁背面
    ），又Α女於案發後前往臺北市立聯合醫院忠孝院區驗傷，
    除左小指甲前5 分之1 斷裂外，其餘身體部位並無受傷情形
    ，有臺北市立聯合醫院忠孝院區受理疑似性侵害事件驗傷診
    斷書1 紙在卷可稽（置於偵查卷附密封證物袋內），而所謂
    「強暴」係指以暴力腕力排除抵抗之謂，依Α女、被告所述
    ，尚難認被告係使用暴力為本件強制性交犯行，惟於被告性
    侵過程中，Α女以手臂擋、以腳踢之方式抗拒，導致左小指
    甲前5 分之1 斷裂，且Α女因驚嚇而哭泣，被告尚用手拉住
    Α女的腳，進而將手指強行插入Α女陰道，足證被告以其體
    力優勢，壓制被害人Α女，其施用強制力，雖未達於暴力之
    程度，但已足致壓制被害人Α女之性自主決定意思及行動自
    由，是被告所用之強制性交手段，應認係以其他違反被害人
    Α女意願之方法而為，檢察官起訴書認被告尚以強暴之方法
    強制性交，容有未洽，應予更正。又被告雖於警詢時供稱其
    使用暴力、脅迫方式使被害人違反其本人意願性侵得逞云云
    （偵查卷第8 頁），惟顯與被害人Α女上開證述、驗傷結果
    不合，復無其他證據足資證明被告此部分之自白與事實相符
    ，尚難逕予採認被告此部分自白屬實，附此敘明。
四、次按兒童及少年福利法第70條第1 項所定，成年人故意對兒
    童及少年犯罪，除各該罪就被害人係兒童及少年已定有特別
    處罰規定者外，應加重其刑至2 分之1 ，係對被害人為未滿
    18歲之兒童及少年之特殊要件予以加重處罰。成年人故意對
    兒童及少年犯罪，而依該項規定加重其刑者，固不以其明知
    被害人為兒童及少年為必要，但該成年人仍須預見被害人係
    兒童及少年，且對於兒童及少年犯罪並不違背其本意，始足
    當之（最高法院95年度臺上字第5731號判決參照）。經查，
    被告於本件犯罪時間為20歲以上之成年人，被害人Α女則僅
    16歲，為未滿18歲之少女，均有其年籍資料在卷可稽，被告
    雖辯稱其不知道Α女實際年齡，對Α女尚未滿18歲並無認知
    云云。惟查，Α女於案發時間蓄及耳短髮，未施脂粉，穿連
    帽紅色外套，沒有成熟的裝扮，面貌神態還有稚嫩的樣子，
    看起來仍像尚在學齡中的少女，有本院當庭勘驗Α女於99年
    2 月11日在忠孝醫院接受警詢錄影光碟之筆錄在卷可參（本
    院卷第69頁背面），堪認依Α女外貌、穿著、神情，尚非難
    以預見Α女尚未滿18歲；被告雖辯稱Α女會擦口紅、眼影之
    類化粧品云云，惟Α女之神態、表情、舉手投足之間顯見稚
    嫩，有本院上開勘驗結果可徵，縱Α女擦口紅、眼影，整體
    觀察仍難掩其稚氣，況未滿18歲之人施用化粧品者所在多有
    ，並未能據此逕認被告無法預見Α女未滿18歲；抑且，被告
    本身育有2 子，為雙胞胎，均為21歲，其中1 人為乙○○，
    被告之子乙○○之女友丁○○約20至26歲等語，丁○○是姐
    姐，Α女是妹妹，不清楚渠等2 人是否為親姐妹等語，經被
    告供承在卷（本院卷第32頁正、背面），被告既熟知自己兒
    子之年齡，並已知悉Α女年齡小於證人丁○○，堪認被告知
    悉Α女可能未滿20歲，益證Α女為未滿18歲之未成年人，被
    告並非毫無所悉；進者，Α女借住被告上址住處期間達2 、
    3 個月之久，與被告夫妻同桌吃飯，有Α女證述可稽（偵查
    卷第15 、67 頁），被告既有充分機會與Α女相處，足令被
    告察見Α女之行為舉止、心態與一般成年女子顯然不同，足
    見被告尚非不能預見Α女為未滿18歲之人，且性侵未滿18歲
    之Α女亦不違背其本意，被告以前詞置辯，委無足採。
五、本件辯護人另辯稱：被告因飲酒致精神狀況不佳，一時衝動
    而犯法，又係瘖啞人士，依刑法第20條規定得減輕其刑云云
    。經查，被告於74年7 月19日經鑑定為聽、語障礙之多重障
    人士，有被告之身心障礙手冊1 紙附卷可稽（本院卷第75頁
    ），被告於案發後接受酒精濃度測試，其測定值為0.07mg/l
    ，有酒精測試紀錄1 紙附卷可參（偵查卷第21頁），而酒精
    對人體之影響程度，當呼氣酒精濃度達0.5mg/l 時，為輕到
    中度中毒，症狀為反應較慢、感覺減低、影響駕駛，當呼氣
    酒精濃度達0.75mg/l時，將造成思考及個性行為改變，當呼
    氣酒精濃度達1.0 mg/l時，將造成中度中毒，而有步態不穩
    、噁心嘔吐、精神混惑不清晰等症狀，當呼氣酒精濃度達mg
    /l時，有說話不清楚、感覺喪失、視力模糊等中到重度中毒
    症狀，當呼氣酒精濃度達2.0 mg/l時，有體溫降低、血糖降
    低、肌肉控制差、癲發作等重度中毒症狀，有臺北榮民總
    醫院88年8 月5 日（88）北總內字第26868 號函可參，據此
    ，被告於案發後經測得上開酒精濃度，並未達致被告反應、
    感覺、精神不清晰之程度；抑且，Α女證稱：被告當時的精
    神狀況看起來很正常，沒有聞到酒味，伊掙扎時，被告的手
    拉伊的腳，被告將食指放在嘴唇上要伊小聲，制止伊呼救等
    語（偵查卷第68、69頁），足認被告於性侵過程中，仍能思
    慮唯恐他人發覺犯行而制止Α女掙扎、呼救，並以強制力脫
    掉Α女短褲、內褲，足徵被告行為當時尚非處於不能辨識其
    行為違法或欠缺依其辨識而行為之能力狀態或其能力有顯著
    減低狀態；又刑法第20條所謂「瘖啞人」，係指「出生」及
    「自幼」瘖啞者而言，所謂「自幼」，則指未滿7 歲者（司
    法院院字第1700號解釋、（73）廳刑一字第727 號函示法律
    問題研討意見），本件被告係於國小1 、2 年級時因發燒，
    燒壞神經才聽不見，未發燒之前可以講話，經被告供承在卷
    （本院卷第70頁背面），可徵被告之瘖啞並非源於出生或自
    幼所致，應無刑法第20條減刑規定之適用，辯護人所辯，均
    無足取。
七、綜上述，被告對於Α女為未滿18歲之少女之事實並非不能預
    見，竟不違背其本意對Α女為強制性交，其犯行事證明確，
    堪可認定，應依法論科。
八、末按稱性交者，謂非基於正當目的所為之以性器進入他人之
    性器、肛門或口腔，或使之接合之行為，或以性器以外之其
    他身體部位或器物進入他人之性器、肛門或使之接合之行為
    ，刑法第10條第5 項定有明文。又性交之既、未遂，祇需性
    器或性器以外其他身體部位與被害人性器接合即屬既遂，不
    以滿足性慾為必要，被告以手指進入被害人Α女之陰道，已
    達性交既遂之程度。核被告所為，係犯刑法第221 條第1 項
    之強制性交罪。被告於被害人Α女熟睡之際撫摸Α女腿、膝
    、手臂之乘機猥褻行為，乃著手本件強制性交之階段行為，
    為強制性交之高度行為所吸收，不另論罪。又兒童及少年福
    利法第70條第1 項規定：「成年人教唆、幫助或利用兒童及
    少年犯罪或與之共同實施犯罪或故意對其犯罪者，加重其刑
    至2 分之1 。但各該罪就被害人係兒童及少年已定有特別處
    罰規定者不在此限。」，被告可預見Α女為未滿18歲之女子
    ，業如前述，應依兒童及少年福利法第70條第1 項前段規定
    加重其刑。爰審酌被告為逞私慾，不顧被害人Α女之反抗，
    以其他違反Α女意願之強制方法實施性交，造成被害人身心
    創傷難以平復，兼衡被告之品行、智識程度、犯罪之手段、
    目的，暨犯後於本院坦承犯行等一切情狀，量處如主文所示
    之刑。
據上論斷，應依刑事訴訟法第299 條第1 項前段，刑法第221 條
第1 項，兒童及少年福利法第70條第1 項前段，判決如主文。
本案經檢察官吳昭瑩到庭執行職務。
中    華    民    國    99    年    4     月    30    日
                  刑事第六庭審判長法  官  杜惠錦
                                  法  官  梁哲瑋
                                  法  官  陳美彤
以上正本證明與原本無異。
如不服本判決應於收受判決後10日內向本院提出上訴書狀，並應
應敘述具體理由。其未敘述上訴理由者，應於上訴期間屆滿後20
日內向本院補提理由書(均須按他造當事人之人數附繕本)「切勿
逕送上級法院」。
                                  書記官  吳旻玲
中    華    民    國    99    年    4     月    30    日
附錄本判決論罪法條全文
中華民國刑法第221 條第1 項
對於男女以強暴、脅迫、恐嚇、催眠術或其他違反其意願之方法
而為性交者，處3 年以上10年以下有期徒刑。

司法院資訊處製作；財團法人民間司法改革基金會備份。
